【裁判字號】    92,破,40
【裁判日期】    920430
【裁判案由】    
【裁判全文】
臺灣臺北地方法院民事裁定  九十二年破字第四○號
    聲  請  人 譽新木業有限公司
    法定代理人 吳金河
右當事人間聲請譽新木業有限公司宣告破產事件，本院裁定如左：
    主      文
聲請駁回。
聲請程序費用由聲請人負擔。
    理      由
一、聲請意旨略以：譽新木業有限公司因業務不振，股東無意經營，經股東同意，自
    民國九十二年二月二十日起解散，並選任吳金河為代表人，負責了結公司一切資
    產及負債，聲請人就任後，依相關規定檢查公司財產情形造具資產負債表及財產
    路，且於九十二年三月十九日以登報方式催告債權人申報債權，嗣經發現公司財
    產已不足清償公司負債，為此聲請宣告破產云云。
二、按破產，對債務人不能清償債務者，宣告之；破產宣告時屬於破產人之一切財產
    ，及將來行使之財產請求權，破產宣告後，破產終結前，破產人所取得之財產，
    為破產財團；財團費用及財團債務，應先於破產債權，隨時由破產財團清償之，
    破產法第五十七條、第八十二條第一項、第九十七條分別定有明文。而查破產程
    序乃於債務人不能清償其債務時，為使多數債權人獲得平等滿足，並兼顧債務人
    之利益，而就債務人之總財產，由法院參與之一般強制執行程序之謂；是法院就
    破產之聲請，以職權為必要調查，如債務人確係無財產，則破產財團即不能構成
    ，無從依破產程序清理債務，參照破產法第一百四十八條之旨趣，自應依同法第
    六十三條，以裁定駁回其聲請，此亦有司法院院字第一五０五號解釋可資參照；
    同理，如構成破產財團之債務人財產，明顯不足清償破產財團費用及財團債務時
    （即破產法第九十五條、第九十六條規定，財產費用為：(一)因破產財團之管理、
    變價及分配所生之費用，(二)破產債權人共同利益所需審判上之費用，(三)破產管理
    人之報酬，(四)破產人及其家屬之必要生活費及喪葬費；財團債務為：(一)破產管理
    人關於破產財團所為行為而生之債務，(二)破產人管理人為破產財團請求履行雙務
    契約所生之債務，或因破產宣告後應履行雙務契約而生之債務，(三)為破產財團無
    因管理所生之債務，(四)因破產財團不當得利所生之債務），依破產法第一百四十
    八條規定，法院於宣告破產後，隨即須同時宣告破產程序終止，此無異徒增破產
    程序及費用之浪費，且無益於債務人及其他債權人，故參照上開司法院解釋及相
    關說明，本院認若有此情狀，聲請宣告破產即為無實益，自應適用同法第六十三
    條規定以裁定駁回破產宣告之聲請。
三、經查，聲請人提出之債權人清冊所列債權人僅吳金河一人，並無多數債權人之情
    形，自無依破產程序清理債務之必要；且依聲請人提出之債權人清冊，聲請人主
    張其積欠吳金河之債務為新臺幣（下同）二千五百六十萬元，而依聲請人提出之
    財產狀況說明書所示，聲請人之資產僅有七千四百七十元，本院考量破產程序之
    進行繁雜且所費不貲，聲請人現有之資產尚無從支應龐大之破產程序費用，遑論
    供清償債務之用，可謂缺乏進行破產程序之實益，參酌破產法第一百四十八條規
    定之立法意旨，在於破產財團如不足破產程序費用時，破產程序即無繼續之實益
    ，足認本件聲請人無宣告破產實益。綜上所述，聲請人之負債雖超過資產，惟無
    宣告破產之實益，聲請人聲請宣告其破產即無理由，應予駁回。
四、依破產法第五條、民事訴訟法第九十五條、第七十八條裁定如主文。
中      華      民      國    九十二    年      四      月     三十     日
                                            民事第五庭法      官  羅富美
右為正本係照原本作成
如對本裁定抗告須於裁定送達後十日內向本院提出抗告狀
中      華      民      國    九十二    年      四      月     三十     日
                                                      書  記  官  郭錦賢


司法院資訊處製作；財團法人民間司法改革基金會備份。
